【裁判字號】    97,訴,1938
【裁判日期】    970813
【裁判案由】    違反毒品危害防制條例
【裁判全文】
臺灣彰化地方法院刑事判決             97年度訴字第1938號
公  訴  人  臺灣彰化地方法院檢察署檢察官
被      告  甲○○
                    （另案羈押於臺灣彰化看守所）
上列被告因違反毒品危害防制條例案件，經檢察官提起公訴（97
年度毒偵字第2132號），於本院準備程序中，被告就被訴事實為
有罪之陳述，經裁定改行簡式審判程序，本院判決如下：
    主  文
甲○○施用第一級毒品，處有期徒刑玖月，扣案之海洛因壹包（
驗餘淨重零點零參陸柒公克）沒收銷燬之，鏟管壹支沒收。又施
用第二級毒品，處有期徒刑陸月，扣案之甲基安非他命貳包（合
計毛重零點零壹公克）沒收銷燬之，玻璃吸食器壹個沒收。應執
行有期徒刑壹年貳月，扣案之海洛因壹包（驗餘淨重零點零參陸
柒公克）、甲基安非他命貳包（合計毛重零點零壹公克）均沒收
銷燬之，鏟管壹支、玻璃吸食器壹個均沒收。
    犯罪事實
一、甲○○曾於民國88年間，因施用毒品案件，經本院裁定送觀
    察、勒戒後，因認有繼續施用毒品之傾向，經本院裁定令入
    戒治處所施以強制戒治，嗣因成效經評定合格，經本院裁定
    停止戒治，所餘戒治期間付保護管束，於88年10月7 日停止
    戒治出所，惟其於保護管束期間，因違反保護管束應遵守事
    項情節重大，經本院裁定撤銷停止戒治，續令入戒治處所施
    以強制戒治，業於89年8 月6 日執行完畢釋放，並由臺灣彰
    化地方法院檢察署檢察官以89年度戒毒偵字第954 、955 、
    956 、957 號為不起訴處分確定。其復於上開強制戒治執行
    完畢釋放後5 年內之93年間，再因施用第一、二級毒品案件
    ，經本院以93年度訴字第1089號判決分別判處有期徒刑10月
    、5 月，合併定應執行刑有期徒刑1 年2 月確定（第1 案）
    ；且因竊盜案件，經本院以93年度易字第939 號判決判處有
    期徒刑2 年8 月確定（第2 案），上開第1 、2 案經本院以
    94年度聲字第1760號裁定定應執行刑有期徒刑3 年8 月確定
    。又於94年間，因詐欺、偽證案件，經本院以94年度訴字第
    958 號判決分別判處有期徒刑3 月、3 月，合併定應執行刑
    有期徒刑5 月確定（第3 案），並與上開第1 、2 案接續執
    行，甫於96年7 月16日假釋出監付保護管束，現仍於假釋期
    間（尚未執行完畢，不構成累犯）。詎其仍未戒除毒癮，復
    基於施用第一級毒品海洛因之犯意，於97年5 月14日晚間7
    時許，在彰化縣和美鎮○○路附近某寺廟內，以將第一級毒
    品海洛因粉末置入注射針筒內加水後，再以針筒注射手臂血
    管之方式，施用第一級毒品海洛因1 次。另基於施用第二級
    毒品甲基安非他命之犯意，於97年5 月14日晚間7 時10分許
    ，在同上寺廟內，以將第二級毒品甲基安非他命放入玻璃吸
    食器內燒烤吸其煙霧之方式，施用第二級毒品甲基安非他命
    1 次。嗣於97年5 月14日晚間8 時40分許，其駕駛車牌號碼
    QI-7810 號自用小客車，行經彰化縣和美鎮○○路176 巷1
    號前，因形跡可疑為警上前盤檢查獲，並扣得第一級毒品海
    洛因1 包（驗餘淨重0.0367公克）、甲基安非他命2 包（合
    計毛重0.01公克），及甲○○所有供其施用海洛因之鏟管1
    支與供其施用甲基安非他命之玻璃吸食器1 個，且經採集其
    尿液送驗，結果呈嗎啡、甲基安非他命陽性反應，而查悉上
    情。
二、案經彰化縣警察局和美分局報請臺灣彰化地方法院檢察署檢
    察官偵查起訴。
    理  由
一、按除被告所犯為死刑、無期徒刑、最輕本刑為3 年以上有期
    徒刑之罪或高等法院管轄第1 審案件者外，於前條第1 項程
    序進行中，被告先就被訴事實為有罪之陳述時，審判長得告
    知被告簡式審判程序之旨，並聽取當事人、代理人、辯護人
    及輔佐人之意見後，裁定進行簡式審判程序；除簡式審判程
    序及簡易程序案件外，第1 審應行合議審判，刑事訴訟法第
    273 條之1 第1 項、第284 條之1 分別定有明文。本件被告
    甲○○所涉係死刑、無期徒刑、最輕本刑為3 年以上有期徒
    刑之罪或高等法院管轄第1 審案件以外之罪，並於本院行準
    備程序時就被訴事實為有罪之陳述，本院合議庭依前揭規定
    ，經評議結果，裁定改由受命法官獨任行簡式審判程序。
二、上開犯罪事實，業據被告甲○○於本院審理時坦承不諱，又
    被告為警採集其尿液送驗結果，確呈嗎啡及甲基安非他命陽
    性反應，此有彰化縣警察局和美分局被採尿人暨毒品真實姓
    名與編號對照表及詮昕科技股份有限公司於97年5 月23日出
    具之濫用藥物尿液檢驗報告各1 紙附卷可稽。再扣案之白色
    粉末1 包，經鑑驗結果，確係海洛因無訛（驗餘淨重0.0367
    公克），有行政院衛生署草屯療養院鑑定書1 紙在卷可參；
    而扣案之白色結晶物2 包，經檢驗結果，袋內確係呈甲基安
    非他命成分無訛（合計毛重0.01公克），亦有彰化縣警察局
    和美分局查獲涉嫌毒品危害防制條例毒品初步檢驗報告單1
    紙在卷可參。此外復有該第一級毒品海洛因1 包（驗餘淨重
    0.0367公克）、甲基安非他命2 包（合計毛重0.01公克）、
    鏟管1 支及玻璃吸食器1 個扣案可資佐證，足徵被告之自白
    確與事實相符。本件事證明確，被告上開犯行洵堪認定，應
    依法論科。
三、按修正毒品危害防制條例就施用毒品者，僅於「初犯」及「
    5 年後再犯」二種情形，有其追訴條件之限制，即須於初犯
    經觀察、勒戒或強制戒治釋放後，5 年內均無施用毒品之行
    為，始能認其前所實施之觀察、勒戒或強制戒治已足遮斷毒
    癮，而得於5 年後再犯時，再予適用初犯之規定，重行觀察
    、勒戒等程序；倘5 年內已經再犯，被依法追訴處罰，縱其
    第3次（或第3次以上）施用毒品之時間在初犯釋放5 年以後
    ，即與「5年後再犯」之情形有別，且因已於「5年內再犯」
    ，顯見其再犯率甚高，原實施觀察、勒戒或強制戒治，已無
    法收其實效，而無5 年戒斷期之存在，自無再經觀察、勒戒
    及強制戒治之必要，應由檢察官逕行起訴，此有最高法院95
    年度臺非字第59、65號判決及同年度第7 次刑事庭會議決定
    足供參照。本件被告前於88年間，因施用毒品案件，經本院
    裁定送觀察、勒戒後，因認有繼續施用毒品之傾向，經本院
    裁定令入戒治處所施以強制戒治，嗣因成效經評定合格，經
    本院裁定停止戒治，所餘戒治期間付保護管束，於88年10月
    7 日停止戒治出所，惟其於保護管束期間，因違反保護管束
    應遵守事項情節重大，經本院裁定撤銷停止戒治，續令入戒
    治處所施以強制戒治，業於89年8 月6 日執行完畢釋放，並
    由臺灣彰化地方法院檢察署檢察官以89年度戒毒偵字第954
    、955 、956 、957 號為不起訴處分確定。其復於上開強制
    戒治執行完畢釋放後5 年內之93年間，再因施用第一、二級
    毒品案件，經本院以93年度訴字第1089號判決分別判處有期
    徒刑10月、5 月，合併定應執行刑有期徒刑1 年2 月確定等
    情，有臺灣彰化地方法院檢察署刑案資料查註紀錄表及臺灣
    高等法院被告前案紀錄表各1 份在卷可考，則其再犯本件施
    用第一、二級毒品犯行，按諸前揭說明，即與5 年後再犯之
    情形有別，自應逕行追訴。
四、核被告甲○○所為，係犯毒品危害防制條例第10條第1 項、
    第2 項之施用第一級、第二級毒品罪。被告持有第一、二級
    毒品進而施用，其持有第一、二級毒品之低度行為，應各為
    其施用第一、二級毒品之高度行為吸收，不另論罪。被告所
    犯施用第一級毒品海洛因及施用第二級毒品甲基安非他命之
    犯行，犯意各別，應予分論併罰。爰審酌被告施用毒品之動
    機、目的、方法、不知珍惜身體、施用毒品所生危害，暨犯
    後坦承犯行之態度等一切情狀，分別量處如主文所示之刑，
    並定其應執行刑，以示懲儆。另扣案之海洛因1 包（淨重0.
    0367公克），係屬第一級毒品；而甲基安非他命2 包（合計
    毛重0.01公克），則為第二級毒品，均應依毒品危害防制條
    例第18條第1 項前段規定沒收銷燬之。又扣案之鏟管1 支，
    係被告所有並供其施用海洛因之用；玻璃吸食器1 個，係被
    告所有並供其施用甲基安非他命之用，均業據被告供明在卷
    ，爰依刑法第38條第1 項第2 款併予宣告沒收。至於其餘扣
    案之注射針筒8 支，被告堅稱該8 支注射針筒係全新、尚未
    曾使用過，均與其本件施用毒品犯行無關，本院復查無其他
    證據可資佐證上開注射針筒8 支確與本件被告施用毒品犯行
    有關，爰不併予宣告沒收，附此敘明。
據上論斷，應依刑事訴訟法第273 條之1 第1 項、第299 條第1
項前段，毒品危害防制條例第10條第1 項、第2 項、第18條第1
項前段，刑法第11條、第51條第5 款、第38條第1 項第2 款，判
決如主文。
本案經檢察官黃淑媛到庭執行職務。
中    華    民    國    97    年    8     月    13    日
                  刑事第一庭          法  官  郭麗萍
以上正本證明與原本無異。
如不服本判決，應於判決送達後10日內，向本院提出上訴書狀，
上訴書狀應「敘述具體上訴理由」，並按他造當事人之人數附繕
本。「切勿逕送上級法院」。
中    華    民    國    97    年    8     月    14    日
                                      書記官  吳冠慧
附錄本案論罪科刑法條全文：
毒品危害防制條例第10條
施用第一級毒品者，處 6 月以上 5 年以下有期徒刑。
施用第二級毒品者，處 3 年以下有期徒刑。
毒品危害防制條例第18條
查獲之第一、二級毒品及專供製造或施用第一、二級毒品之器具
，不問屬於犯人與否，均沒收銷燬之；查獲之第三、四級毒品及
製造或施用毒品之器具，無正當理由而擅自持有者，均沒入銷燬
之。但合於醫藥、研究或訓練之用者，得不予銷燬。
前項合於醫藥、研究或訓練用毒品或器具之管理辦法，由法務部
會同行政院衛生署定之。


司法院資訊處製作；財團法人民間司法改革基金會備份。
